【裁判字號】    98,交聲,1645
【裁判日期】    980523
【裁判案由】    違反道路交通管理處罰條例聲明異議
【裁判全文】
臺灣臺北地方法院交通事件裁定        98年度交聲字第1645號
原處分機關  交通部公路總局臺北區監理所
異  議  人  甲○○
即受處分人
上列異議人即受處分人因違反道路交通管理處罰條例案件，對於
交通部公路總局臺北區監理所民國98年4 月16日所為北監營裁字
第裁40-C00000000號處分（原處分案號：臺北縣政府警察局97年
12月4 日北縣警交字第C00000000 號），聲明異議，本院裁定如
下：
    主  文
異議駁回。
    理  由
一、按一行為同時觸犯刑事法律及違反行政法上義務規定者，依
    刑事法律處罰之；但其行為應處以其他種類行政罰或得沒入
    之物而未經法院宣告沒收者，亦得裁處之，行政罰法第26條
    第1 項定有明文。又按汽車駕駛人飲用酒類後其吐氣所含酒
    精濃度超過每公升0.25毫克以上者，不得駕車，道路交通安
    全規則第114 條第2 款定有明文。而汽車駕駛人，駕駛汽車
    經測試檢定有酒精濃度超過規定標準者，處新臺幣（下同）
    1 萬5 千元以上6 萬元以下罰鍰，並當場移置保管該汽車及
    吊扣其駕駛執照1 年；因而肇事致人受傷者，並吊扣其駕駛
    執照2 年；道路交通管理處罰條例第35條第1 項前段、中段
    定有明文。且汽車駕駛人，有前揭第35條第1 項規定之情形
    者，應接受道路交通安全講習，同條例第24條第1 項第2 款
    亦有明文（裁決書漏引此條款，應予補充）。
二、本件異議人即受處分人甲○○於民國97年11月29日晚間10時
    許，在臺北縣三峽鎮祖師廟前飲用酒類後，已達不能安全駕
    駛動力交通工具之程度，仍於翌日即97年11月30日凌晨0 時
    許，騎乘其所有車牌號碼758-BDX 號重型機車搭載胡蕙茹上
    路，嗣於同日凌晨0 時44分許（舉發通知單、裁決書均誤植
    為10時44分許，應予更正），行經臺北縣三峽鎮○○路○ 段
    185 號前，因飲酒影響注意力而不慎人車摔倒，擦撞前方由
    盧進副駕駛之車牌號碼162-NA號營業小客車，致其搭載之乘
    客胡蕙茹受有多處擦傷；嗣經警據報到場，抽血測得受處分
    人血液中酒精濃度為每分升112 毫克，換算呼氣酒精濃度為
    每公升0.56毫克；是臺北縣政府警察局三峽分局交通分隊警
    員認為受處分人違反道路交通管理處罰條例第35條第1 項第
    1 款之規定，當場掣單舉發；受處分人乃於通知單上所載應
    到案日期前向原處分機關即交通部公路總局臺北區監理所提
    出申訴，經原舉發單位調查結果，仍認受處分人有其上開違
    規之行為，乃依同上規定，裁處異議人罰鍰4 萬5 千元，吊
    扣駕駛執照24個月，施以道安講習，且1 年內不得重新考領
    駕駛執照；又因受處分人同一行為，亦犯刑法第185 條之3
    飲酒駕車罪，且經法院判處罰金5 萬1 千元，故本件罰鍰部
    分依行政罰法第26條規定，免於執行等情，有舉發違反道路
    交通管理事件通知單、臺北縣政府警察局三峽分局函、交通
    部公路總局臺北區○○○○○道路交通管理事件裁決書、送
    達證書、臺灣板橋地方法院98年度交簡字第428 號刑事簡易
    判決、臺灣板橋地方法院檢察署檢察官98年度偵字第1117號
    聲請簡易判決處刑書在卷可按。
三、受處分人異議意旨略以：當時實係胡蕙茹騎車載伊，請調閱
    錄影帶為證；並請求將吊扣駕駛執照2 年之處分撤銷，更改
    為1 年云云。
四、本院經查：
  (一)受處分人飲酒後仍於上開時、地騎乘機車肇事致人受傷之事
    實，業經臺灣板橋地方法院98年度交簡字第428 號刑事簡易
    判決判處罰金5 萬1 千元確定，受處分人並於98年4 月16日
    繳清罰金執行完畢在案，此有臺灣高等法院被告前案紀錄表
    附卷可參（見本院卷）。基此，原處分機關依前揭行政罰法
    第26條第1 項前段之規定，就罰鍰部分免予執行。至於行政
    罰法第26條第1 項後段規定：「但其行為應處以其他種類行
    政罰或得沒入之物而未經法院宣告沒收者，亦得裁處之」，
    所謂其他種類行政罰，係指違反行政法上之義務應受裁罰性
    之不利處分，此參諸行政罰法第2 條規定，包括限制或禁止
    行為之吊扣駕照處分。從而，本件受處分人飲酒後駕車且肇
    事致人受傷之違規行為，除科處罰鍰外，尚應分別依道路交
    通管理處罰條例第35條第1 項前段、中段、第24條第1 項第
    2 款等規定，應當場移置保管該汽車、吊扣其駕駛執照2 年
    、接受道路交通安全講習。此等顯屬違反行政法上義務之裁
    罰處分，揆諸前揭說明，依行政罰法第26條第1 項後段規定
    ，仍應與刑事上之罰金處分，併為處罰，不互為影響。從而
    ，受處分人聲明異議，請求將吊扣執照2 年改為1 年，顯屬
    無據，自無可採。
  (二)又受處分人雖爭執：當天係胡蕙茹駕車載伊云云。然經本院
    調取該案刑事卷宗核閱得知，受處分人於警詢、偵訊時均一
    致自白伊係駕駛人，且陳述車禍發生經過綦詳（見臺灣板橋
    地方法院檢察署98年度偵字第1117號卷第3 、4 、47頁），
    胡蕙茹亦稱係受處分人騎車無誤，並曾經具結證述明確（見
    臺灣板橋地方法院檢察署98年度偵字第1117號卷第7 、48頁
    ），且查車牌號碼758- BDX號重型機車確係受處分人所有（
    見臺灣板橋地方法院檢察署98年度偵字第1117號卷第27頁）
    ，凡此均足推認受處分人應係駕駛人。至於受處分人請求調
    閱錄影帶云云，但經臺北縣政府警察局三峽分局98年5 月4
    日北縣警峽交裁字第0980014378號函覆以：因時間已久無法
    調閱（見本院卷），已無從調查。況衡諸受處分人之刑事案
    件既已經判決確定且執行完畢，業如前述，受處分人先前從
    未請求調取錄影帶，迄今已逾6 個月始翻供，又未舉證證明
    胡蕙茹有何偽證之事證，本院實難採信此等抗辯。
  (三)從而，原處分機關認定受處分人於前開時、地有騎乘機車經
    測試檢定有酒精濃度超過規定標準因而肇事致人受傷之行為
    ，應堪認定。基此，原處分機關依據首開道路交通管理處罰
    條例等規定，裁處罰鍰4 萬5 千元、吊扣駕駛執照24個月、
    施以道安講習，但罰鍰部分因刑事罰金已逾此金額且執行完
    畢，故免於執行，均核無不當。本件異議為無理由，應予駁
    回。
五、據上論斷，應依道路交通案件處理辦法第19條，裁定如主文
    。
中    華    民    國    98    年    5     月    23    日
                  交通法庭  法  官  林晏如
上正本與原本無異。
如不服本裁定，應於送達後5 日內向本院提出抗告狀。
                            書記官  楊盈茹
中    華    民    國    98    年    6     月    24    日


司法院資訊處製作；財團法人民間司法改革基金會備份。
